臺灣桃園地方法院刑事判決　　　　　　　　　　　　　九十年度交訴字第一八五號
　　公　訴　人　臺灣桃園地方法院檢察署檢察官
　　被　　　告　甲○○
　　選任辯護人　郭登富律師
右列被告因業務過失致死案件，經檢察官提起公訴（九十年度偵字第一二五八三號）
，本院判決如左：
    主      文
甲○○無罪。
    理      由
一、公訴意旨以被告甲○○係「大榮貨運公司」之大貨車司機，為從事駕駛業務之人
    ，於民國九十年七月十八日零時五十分，駕駛ＨＵ二二０號營業大貨車拖曳ＮＩ
    四七號子車（以下簡稱全聯結車），欲由桃園縣蘆竹鄉○○路○段三號之「大榮
    貨運公司」駛出左轉彎往桃園方向行駛時，原應注意並能注意駕駛汽車行至無號
    誌之交岔路口時，支線道車應暫停讓幹道車先行，竟疏未注意，在上開路段搶先
    左轉，適有乙○○（另行審理）駕駛ＧＣ二四六號營業用大貨車搭載張永順未減
    速慢行駛至並遭撞擊，張永順因而胸背部遭夾擠當場死亡，乙○○則受有腳部折
    斷之傷害，因認被告涉有刑法第二百七十六條第二項之業務過失致死罪嫌及同法
    第二百八十四條之業務過失傷害罪嫌云云。
二、按犯罪事實應依證據認定之，無證據不得推定其犯罪事實，刑事訴訟法第一百五
    十四條定有明文。又刑法上之過失犯，以行為人對於結果之發生應注意，並能注
    意而不注意為成立要件，最高法院二十六年上字第一七五四號亦著有判例。本件
    訊之被告甲○○固坦承發生前開事故，惟堅決否認其有業務過失致死之犯行，辯
    稱：我從大榮公司出來欲左轉往竹圍方向行駛，出來時有打方向燈並有注意左方
    有無來車，當時確定左方並無來車才緩慢行駛，雖然肇事地點路有些彎曲，但告
    訴人（指乙○○）應該在一百公尺前就可以看到我，因為轉彎的地方距離我們公
    司的出口約有二、三百公尺，本件依曹（常綸）的煞車痕有六十九點五五公尺，
    可知他在八十公尺前就應該已經發現我正在穿越道路，這就表示他尚在現場一百
    一十公尺前我就已經開始穿越道路，我根本無法預見他會超速行駛，他的時速至
    少在八十公里以上等語。公訴人則認本件被告甲○○犯有前開罪名，係以被告行
    至無號誌之交岔路口時，支線道車未暫停讓幹道車先行顯有過失，為其論據。
三、經查，本件被告確於九十年七月十八日零時五十分，駕駛ＨＵ二二０號營業大貨
    車拖曳ＮＩ四七號子車，由桃園縣蘆竹鄉○○路○段三號之「大榮貨運公司」駛
    出左轉彎往桃園方向行駛時，遭告訴人乙○○所駕駛，沿南崁路由竹圍往南崁交
    流道方向行駛於內側車道，且附載張永順之車號ＧＣ二四六號營業用大貨車撞擊
    聯結部位，並將該全聯結車撞斷後，失控侵入對向車道碰撞由蘆竹往竹圍方向沿
    南崁路外側車道由丙○○駕駛之車號ＤＺ三一三五號自用小客車左前方，而連環
    肇事。當時天候為晴、夜間有照明、路況為省道、中央分隔島、雙向二車道、無
    號誌岔路口、速限五十公里、視距良好、無障礙物等情，有桃園縣警察局道路交
    通事故調查報告表及照片廿一幀存卷可參。此外，告訴人乙○○因而受有腳步折
    斷之傷害，有診斷證明書乙件在卷可按。另被害人之張永順確因本件事故及因胸
    背部遭夾擠致當場死亡，業經台灣桃園地方法院檢察署檢察官督同法醫師相驗明
    確，有檢察官相驗屍體證明書、驗斷書、勘驗筆錄各乙件及照片五幀附卷可稽，
    且為被告所不否認，然查：
  (一)告訴人乙○○於警訊時稱：我駕駛營大貨車由機場往南崁交流道方向沿南崁路行
    駛至肇事地點，因路有點彎，等我轉過彎看見甲○○駕駛曳引車拖著子車從大榮
    貨運行出來要過安全島左轉往竹圍方向，我煞車不及就撞到林曳引車與子車聯結
    部位等語（見偵卷第四頁警訊筆錄）。於偵查中稱：當時已看到甲○○的車整個
    橫在馬路上，沒有任何警示燈光號誌，我看到馬上踩煞車，就來不及了等語（見
    偵卷第十八頁偵訊筆錄）。
  (二)證人丙○○於警訊中稱：我駕駛自小客車由蘆竹往竹圍方向沿外側車道行駛至肇
    事地，發現左方大榮貨運公司剛好有輛聯結車由大榮貨運公司使出橫越馬路至分
    隔島時，遭由竹圍往蘆竹方向行駛營大貨車撞擊，營大貨車失控衝向我車左前方
    ，因大貨車漏油所以我倒車十幾公尺等語（見相卷第十一頁警訊筆錄）。於偵查
    中稱：我看到大榮貨運車頭而放慢行駛讓他過，對向有一台車撞上大榮貨運子母
    車中間，衝向我車道，就把我緊（應為擠之誤繕）到旁邊，拖車速度不快，很慢
    他出來）等語（見偵卷第廿四頁偵訊筆錄）。於本院另案九十年交訴字第一九五
    號九十一年三月四日訊問時稱：我是桃園往竹圍方向行駛在外側車道，在一百公
    尺前我就看到大榮貨運公司的車子從公司內行駛出來，我就減速行駛，他開車出
    來時，我還沒看到對向車子開過來。後來我在路口三十公尺前停車讓大榮公司的
    車子先通過，這時就看到對向車道大貨車衝過來撞斷聯結車後失控衝到我的車道
    ，我確定大榮公司的車子行駛出來後，尚未看到對向車道的大貨車等語。於本件
    九十一年五月八日審理中稱：我是桃園往竹圍方向行使在外側車道，在一百公尺
    以前我就看到大榮貨運公司的車子從公司內行駛出來，他的速度很慢，大約二十
    公里，我就減速行駛，當時子母車已經過了一半了，我當時停在離他約三、四十
    公尺後，後來我在路口三十公尺前停車讓大榮公司的車子先通過，當時乙○○的
    車子突然衝出來，我嚇了一跳，告訴人的車子就從子母車中間撞出頭來，並且九
    十度轉過來撞到我的小客車左前方，至於右方的燈罩、保險桿的毀損那是連鎖反
    應的結果，並非直接遭受撞擊。他開車出來時，我還沒看到對向車子開過來。這
    時就看到對向車道大貨車衝過來撞斷聯結車後失控衝到我的車道，我確定大榮公
    司的車子行駛出來時，我尚沒有看到對向車道有大貨車出現，而是當大榮公司的
    車子橫越整個路面並且遮蔽我的視線時，貨車才突然衝斷子母車跑出來，並且撞
    到我，後來我有倒退。他曾經有把我的車子撞斜，後來我有倒車等語。
  (三)證人余中興於警訊中稱：曹車行駛內側車道因衝擊力太強，所以衝到對向車道等
    語（見相卷第九頁警訊筆錄）。於本院另案九十年交訴字第一九五號九十一年三
    月四日訊問時稱：我不清楚，我發現時車子已經撞到了，我不知道如何撞上的，
    但在事故發生前我有聽到乙○○說完了撞到了，之後就撞上了。
  (四)證人即本件處理警員謝淵明於本院另案九十年交訴字第一九五號九十一年三月四
    日稱：肇事路口竹圍往桃園方向前有些微彎道，轉彎前應該是看不到路口，但轉
    至中間時應該可以看到等語。於本件九十一年三月十九日審理中稱：我們接獲報
    案後到案發現場，車禍已發生，大貨車已經把子母車撞斷，至於證人丙○○所駕
    駛之車號ＤＺ─三一三五號自小客車，前方亦被撞擊並自行倒退至後方，當時撞
    到聯結車的中間。地面有很長的煞車痕，大貨車留的。轉彎至肇事地點即大榮公
    司出口約距離二百公尺等語。
  (五)參諸告訴人及證人上開供證，及依偵查卷附現場圖（見相卷第四頁）所示：告訴
    人乙○○大貨車於距離肇事地點六十九點五公尺出現煞車痕，可見其約於八十公
    尺以前即已發現被告全聯結車正在穿越道路中之狀況，隨即開始反應並踩煞車（
    以告訴人乙○○大貨車時速最少在八十公里，換算秒速每秒廿二公尺以上，加上
    發現危險狀況後之認知與猶豫空間，並扣除曹車車頭至後輪之概估距離推算），
    亦可推之被告全聯結車車頭開始進入道路穿越時，告訴人乙○○大貨車距離肇事
    現場最少在一百一十公尺以上（以被告全聯結車於夜間進入道路開始穿越，至被
    遠處之告訴人乙○○察覺最少需一至二秒，及告訴人乙○○大貨車時速最少在八
    十公里以上估量）。從而告訴人乙○○迭於警偵訊及本院審理中所辯：其車速僅
    有四十公里，因滿載水果煞車痕始長達六十九點五公尺云云，顯屬虛妄，不足採
    信。故本件肇事過程應為：告訴人乙○○大貨車，夜間於限速五十公里路段以高
    達八十公里以上嚴重超速駕車，況速前進至距離肇事地點約八十公尺前，發現被
    告全聯結車正在穿越道路中，隨即開始反應，急踩煞車，仍因速度過快，煞車不
    及，衝撞被告全聯結車而肇事，並失控侵越對向車道，撞及迎面駛至之證人丙○○自用小客車。故堪認本件被告全聯結車當時穿越道路，係屬正常通行車輛於安
    全距離範圍均可以預見及防範之情況，並無何違反注意義務而成立過失之處。反
    觀告訴人乙○○大貨車倘能依速限五十公里時速行駛，則最多僅需三十公尺之安
    全距離（含反應急煞車）便可免於肇事。且告訴人乙○○至少於八十公尺以前即
    已發現本件狀況開始煞車，已如前述，照理其安全距離已綽綽有餘，詎仍前衝撞
    斷穿越道路左轉中之被告全聯結車中段部分，更失控侵越對向車道，撞及迎面駛
    至之證人丙○○自用小客車，其嚴重超速以致於肇事之情節至為明確，且與本件
    事故之發生顯有相當因果關係，應為本件唯一之肇事原因。是以本件應認被告駕
    駛全聯結車開始穿越道路時，難以預見告訴人乙○○大貨車嚴重超速之危險情況
    ，自屬難以防範，雖發生不幸意外，惟其已盡行車注意之責任，並無肇事因素。
    又本件既無從認定被告甲○○對防止事故發生有應注意，並能注意而不注意之情
    形，即難謂其有何過失。本件經送臺灣省車輛行車事故覆議委員會覆議結果，亦
    同此認定，此有該會九十一年二月一日府覆議字第九○二八三五號函乙件附於本
    院卷內可稽。
四、公訴人固以被告行至無號誌之交岔路口時，支線道車未暫停讓幹道車先行，認被
    告亦有過失，並引偵卷第二頁桃園縣區車輛行車事故鑑定委員會之意見為據。惟
    按路權之主張，應以道路使用人雙方接近衝突地點之先後，相差不遠時，始有衡
    酌之餘地，否則非僅不符公平正義原則，對於正常交通運行之干擾及妨害尤甚，
    此由道路交通安全規則第一百零二條第六款之立法意旨，亦可了然。本件被告全
    聯結車開始穿越道路時，對於遠在一百一十公尺以外之告訴人乙○○大貨車動態
    ，實難預見，更不可能課以就此停讓迨該路段全無其他車行時始得通過之義務。
    況倘告訴人乙○○大貨車未予嚴重超速，其顯有餘裕減速或煞停，以避卻本件事
    故之發生，已如前述，則被告縱屬支線道車，其正常且依規定使用道路之行為，
    自不得認其有何失於注意之處，而可將本件車禍原因歸咎之。從而，桃園縣區車
    輛行車事故鑑定委員會九十府車鑑桃字第九○一一九一號函所附認被告駕駛全聯
    結車由支線道駛出左轉彎未讓幹道車先行之鑑定意見，容非可採。
五、此外，本件查無其他證據可證被告甲○○對於防止危險發生之相關交通法令之規
    定，有何未予遵守，或未盡相當之注意義務，以防止危險發生之事實，則其本件
    駕車之行為即與被害人張永順死亡之結果應無相當因果關係。是其犯罪行為尚屬
    不能證明，揆諸前揭說明，自應為被告甲○○無罪之諭知。
據上論斷，應依刑事訴訟法第三百零一條第一項，判決如主文。
本案經檢察官潘怡華到庭執行職務。
中      華      民      國    九十一    年      五      月    二十二    日
                                  臺灣桃園地方法院交通法庭
                                  法      官    江  德民
右正本證明與原本無異。
如不服本判決，應於判決送達後十日內，向本院提出上訴狀。
                                  法院書記官    李  劍  龍
中      華      民      國    九十一    年      五      月    二十二    日
